【裁判字號】    90,簡上,307
【裁判日期】    901126
【裁判案由】    損害賠償
【裁判全文】
臺灣臺中地方法院民事判決  九十年度簡上字第三○七號
    上  訴  人  臺灣中國航聯產物保險股份有限公司
    法定代理人  甲○○
    訴訟代理人  丁○○
                丙○○
    法定代理人  乙○○
右當事人間請求損害賠償事件，上訴人對於中華民國九十年六月十二日本院台中簡易
庭第一審判決（八十九年度中簡字第三八七五號），提起上訴，本院判決如左：
    主    文
上訴駁回。
第二審訴訟費用由上訴人負擔。
    事    實
甲、上訴人方面：
一、聲明：
  (一)原判決廢棄。
  (二)被上訴人應給付上訴人新台幣（下同）十四萬五千六百元，及自民國八十九年十
    二月七日（即起訴狀繕本送達翌日）起，至清償日止，按週年利率百分之五計算
    之利息。
二、陳述：除與原判決記載相同者，茲引用之外，補稱：
  (一)八十七年九月十五日下午一時四十分，被上訴人之員工即訴外人林清鑫駕駛車牌
    號碼ＥＹ─三四八五號自用小客車與上訴人所承保由訴外人劉偉中所駕駛車牌號
    碼Ｒ七─七六四九號自用小客車發生事故，致上訴人受有十四萬五千六百元損害
    之事實，被上訴人並不爭執，是被上訴人對上訴人應負損害賠償責任，至為顯明
    。
  (二)民法關於時效之規定，乃為權利上之睡眠者不值得保護，為對權利不行使之一種
    消極限制。然上訴人對本件損害賠償事件，早於八十八年十二月十日即已聲請發
    支付命令，後於該件訴訟程序中撤回起訴，致使侵權行為罹於時效，上訴人實無
    怠於行使權利之情形，原審以時效消滅為由駁回上訴人之起訴，尚非適法。
三、證據：引用原審提出之證據，並提出被上訴人九十年三月九日答辯狀影本及本院
    八十八年度促字第六九五六八號支付命令影本各一件為證。
乙、被上訴人方面：
一、聲明：
    駁回上訴。
二、陳述：除與原判決記載相同者，茲引用之外，補稱：
    上訴人主張之本件侵權行為時效已經消滅，且肇事之過失在上訴人所承保車輛之
    駕駛人即訴外人劉偉中，又車禍發生時，肇事之當事人已在現場達成和解，各自
    負擔車輛損壞之修理費用，上訴人上訴應無理由。
三、證據：引用原審提出之證據。
    理    由
一、本件上訴人起訴主張其承保由訴外人劉偉中駕駛車牌號碼Ｒ七─七六四九號自用
    小客車，於八十七年九月十五日下午一時四十分，在台中市○○○路與忠勇路附
    近，與被上訴人所有，由其員工即訴外人林清鑫所駕車牌號碼ＥＹ─三四八五號
    自用小客車，因訴外人林清鑫駕駛時，未遵左方車應讓右方車先行之規定，致撞
    擊前開上訴人承保之車輛，致該車受有損壞，計支出修理費十四萬五千六百元，
    上訴人並已依約賠付訴外人劉偉中同額之金錢；爰依保險法第五十三條及侵權行
    為之法律關係請求被上訴人給付十四萬五千六百元，及自八十九年十二月七日（
    即起訴狀繕本送達翌日）起，至清償日止，按週年利率百分之五計算之法定遲延
    利息。被上訴人則以車禍發生日為八十七年九月十五日，上訴人之損害賠償請求
    權已罹時效消滅，其得拒絕給付；及肇事之過失在訴外人劉偉中，且車禍發生時
    ，肇事之訴外人劉偉中、林清鑫已在現場達成和解，各自負擔車輛損壞之修理費
    用，上訴人上訴應無理由等語資為抗辯。
二、按消滅時效，自請求權可行使時起算；因侵權行為所生之損害賠償請求權，自請
    求權人知有損害及賠償義務人時起，二年間不行使而消滅，民法一百二十八條前
    段、第一百九十七條第一項分別定有明文。又時效因起訴而中斷者，若撤回其訴
    ，視為不中斷，同法第一百三十一條亦有明文。經查，本件上訴人主張侵權行為
    事故發生日期為八十七年九月十五日，有上訴人提出臺中市警察局交通警察隊肇
    事現場圖一件可證，且為被上訴人所不爭執，並有臺中市警察局函覆原審之道路
    交通事故調查報告表一件在卷可稽，堪認此部分事實為屬真實；是自該時起消滅
    時效已經開始起算，然上訴人遲至八十九年十一月二十八日始向本院提起本件損
    害賠償之訴訟，有起訴狀及本院收文章在卷足憑，顯已逾二年之時效；且經被上
    訴人為時效抗辯，是上訴人因侵權行為所生之損害賠償請求權，依前揭法律規定
    ，已因二年間不行使而消滅，被上訴人自得拒絕給付。雖上訴人主張於其八十八
    年十二月十日曾對被上訴人聲請發支付命令，並未怠於行使權利，時效已中斷等
    語，固有上訴人提出本院八十八年度促字第六九五六八號支付命令影本一件為證
    ，應係可信；惟上訴人亦自承該次支付命令因被上訴人聲明異議，而視為起訴後
    ，經上訴人撤回起訴；是依前揭法律規定，上訴人聲請支付命令因被上訴人之聲
    明異議而視為起訴，固有中斷時效之效力，惟其後上訴人既又撤回起訴，時效即
    應視為不中斷，是上訴人主張時效中斷等語，自無足採。被告以時效消滅為由主
    張拒絕給付，即為有據。
三、綜上所述，被上訴人抗辯本件已經時效消滅，其得拒絕給付，尚屬可採；且上訴
    人之主張，復均無可取。從而，上訴人依侵權行為之法律關係，請求被上訴人賠
    償十四萬五千六百元，及自八十九年十二月七日起，至清償日止，按週年利率百
    分之五計算之利息，為無理由，應予駁回。又上訴人之訴既經駁回，其假執行之
    聲請亦失所附麗，而屬無據；是原審因而為上訴人敗訴之判決，並駁回上訴人假
    執行之聲請，經核於法並無不合。上訴意旨指摘原判決不當，求予廢棄改判，為
    無理由，應駁回其上訴。
據上論結，本件上訴為無理由，依民事訴訟法第四百三十六條之一第三項、第四百四
十九條第一項、第七十八條，判決如主文。
中      華      民      國    九十      年     十一     月    二十六    日
                          臺灣臺中地方法院民事第三庭
~B審判長法官  張瑞蘭
~B法      官  廖慧如
~B法      官  林源森
右為正本係照原本作成
不得上訴
中      華      民      國    九十      年     十二     月        四    日
~B法院書記官


司法院資訊處製作；財團法人民間司法改革基金會備份。
